臺灣宜蘭地方法院刑事判決
110年度訴字第410號
公  訴  人  臺灣宜蘭地方檢察署檢察官
被      告  賴韋佑



            陳人瑋


            吳孟謙


上列被告因妨害秩序等案件，經檢察官提起公訴（110年度偵字
第6305號），本院判決如下：
    主  文
丁○○犯意圖供行使之用而攜帶兇器在公共場所聚集三人以上首謀
實施強暴罪，處有期徒刑捌月。未扣案之開山刀壹把、球棒貳支
均沒收，於全部或一部不能沒收或不宜執行沒收時，均追徵其價
額。
乙○○犯意圖供行使之用而攜帶兇器在公共場所聚集三人以上施強
暴在場助勢罪，累犯，處有期徒刑肆月，如易科罰金，以新臺幣
壹仟元折算壹日。
甲○○犯意圖供行使之用而攜帶兇器在公共場所聚集三人以上下手
實施強暴罪，累犯，處有期徒刑柒月。
丁○○、乙○○被訴妨害秘密部分，均公訴不受理。
    犯罪事實
一、丁○○因細故與戊○○發生糾紛，於民國110年8月16日凌晨電話
    聯繫甲○○、乙○○、陳紘豪(另經檢察官提起公訴)至新北市深
    坑區深南路某處會合後，即由乙○○駕駛車牌號碼000-0000號
    自用小客車，搭載丁○○、甲○○、陳紘豪前往臺北市○○區○○○
    路○段000號臺北市立網球中心停車場，由乙○○、丁○○觀看GP
    S定位系統程式，等待戊○○車輛移動，嗣於同日上午9時許，
    跟隨戊○○車輛之GPS軌跡，前往宜蘭縣五峰旗風景區停車場
    。詎丁○○、乙○○、甲○○、陳紘豪均知悉五峰旗風景區停車場
    為不特定多數人得共同使用或集合之公共場所，倘於該處聚集
    三人以上而發生衝突，顯足以造成公眾或他人恐懼不安，丁○○竟仍基於攜帶兇器在公共場所聚集三人以上首謀實施強暴
    之犯意，甲○○、陳紘豪共同基於攜帶兇器在公共場所聚集三
    人以上施強暴之犯意聯絡，乙○○則基於攜帶兇器在公共場所聚
    集三人以上施強暴在場助勢之犯意，於同日中午12時30分許
    ，由乙○○駕駛車牌號碼000-0000號自用小客車搭載丁○○、甲○○、陳紘豪抵達上開地點並埋伏在該處，嗣見戊○○出現後，
    丁○○隨即下車持刀砍傷、甲○○、陳紘豪則持球棒毆打戊○○，
    乙○○則於丁○○、甲○○、陳紘豪等聚集3人以上攜帶兇器於前
    揭公共場所施強暴時在現場助勢，致戊○○受有右大腿深切割
    傷(8公分)併肌肉部分撕裂傷、右小腿深切割傷(9公分)併脛
    前肌斷裂、頭皮及背部切割傷等傷害（丁○○、乙○○所涉妨害
    秘密犯行及其等與甲○○所涉傷害犯行均據撤回告訴，詳如「
    貳、公訴不受理及不另為公訴不受理」之說明）後，隨即由
    乙○○駕駛上開車輛搭載丁○○、甲○○、陳紘豪逃逸。嗣警方調
    閱監視器畫面，始循線查悉上情。
二、案經戊○○訴由宜蘭縣政府警察局礁溪分局報告臺灣宜蘭地方
    檢察署檢察官偵查起訴。
    理  由
壹、有罪部分：
一、本判決所引用為判斷基礎之下列證據，關於被告丁○○、乙○○
    、甲○○（下稱被告等人）以外之人於審判外陳述之傳聞供述
    證據，檢察官及被告等人於本院準備程序時就證據能力部分
    均無意見（見本院卷第72頁、第104頁），嗣於言詞辯論終
    結前亦未曾聲明異議，本院審酌該等證據作成時之情況，並
    無取證之瑕疵或其他違法不當之情事，且與待證事實具有關
    聯性，應均具有證據能力。其餘資以認定被告等人犯罪事實
    之非供述證據，均查無違反法定程序取得之情形，依刑事訴
    訟法第158條之4反面解釋，亦具證據能力。
二、實體部分：
  ㈠上開犯罪事實，業據被告丁○○、乙○○、甲○○於警詢、偵查及
    本院準備程序、審理時均坦承在卷，核與證人即共犯陳紘豪
    、證人丙○○於警詢，證人即告訴人戊○○、證人林岱璇於警詢
    及偵查中之證述情節相符，並有GPS軌跡圖暨監視器錄影畫
    面翻拍擷取照片、駕駛車輛照片、加油付款明細擷取照片、
    五峰旗風景區停車場監視器錄影畫面擷取照片、行車紀錄器
    暨監視錄影畫面翻拍照片、羅東博愛醫院診斷證明書、告訴
    人戊○○傷勢照片等附卷可參，足認被告等人前開任意性自白
    與事實相符，堪以採信。
  ㈡次查，被告丁○○於警詢時供稱：「我與告訴人戊○○有金錢糾
    紛…我、乙○○、甲○○及陳立威（應係陳紘豪之誤）共同乘3部
    車，原本是要出來聊天，後來我這幾天看GPS追蹤器發現戊○○都有在我家附近，我才找他們坐上我的車，依循GPS追蹤器
    定位去找戊○○，一路追到宜蘭縣礁溪五峰旗」等語；偵查時
    復稱：「（問：為何甲○○表示你在車上時說你跟戊○○有金錢
    糾紛，要甲○○跟你去教訓戊○○一下？）是，我有跟他訴苦，
    請他們幫我這個忙，幫我去教訓戊○○。（問：甲○○警詢時稱
    ，在臺北市立網球停車場時，丁○○從後車廂拿2支球棒到車
    上，開山刀是放在車輛駕駛座底下？）沒有意見，我買來防
    身。（問：你、甲○○與不詳人士涉嫌傷害戊○○所使用之開山
    刀、球棒為何人所有？）是我的。」等語。另被告乙○○、甲○○均稱其等均認識被告丁○○，係因被告丁○○與告訴人戊○○間
    有細故，方應被告丁○○要求，共同跟蹤告訴人戊○○後下手傷
    害之，其中被告乙○○於偵查時復供稱：「…丁○○要我去臺北
    中山區載不詳人士，後在深坑區會合…（問：你們事前如何
    分工？）丁○○在車上說盡量打手腳，不要打頭部身體。」等
    語；被告甲○○於警詢時亦稱：「是丁○○邀集我前往，他是用
    通訊軟體微信打給我…等到白天的時候，他們開車往宜蘭方
    向，我才問他，他才跟我說整件事的來龍去脈，說他跟戊○○
    有金錢糾紛要去處理，意思就是要去教訓對方。」等語。可
    見被告丁○○因與告訴人戊○○間有金錢糾紛，遂先裝設GPS衛
    星定位追蹤器在告訴人戊○○使用之自小客車上，嗣再聯繫被
    告乙○○、甲○○及共犯陳紘豪一同駕車跟蹤告訴人戊○○到五峰
    旗風景區停車場，且被告丁○○並事先備妥開山刀、球棒等兇
    器，並於車上告知要教訓告訴人戊○○等語。足認被告丁○○先
    有聚集三人以上在公共場所教訓或尋釁滋事之想法，並邀集
    乙○○、甲○○及陳紘豪，嗣見告訴人戊○○回到停車場後，隨即
    下車持開山刀，與甲○○、陳紘豪分持球棒，對告訴人戊○○下
    手實施強暴，顯見被告丁○○係處於首倡謀議，而得依其意思
    策劃、支配本件對告訴人戊○○實施強暴之「首謀」地位並參
    與實施強暴行為，其應該當首謀及下手實施強暴之犯行。
  ㈢次查，被告乙○○固受被告丁○○邀約共同前往案發現場，惟被
    告乙○○到達現場後並未下車，此見五峰旗風景區停車場監視
    器錄影畫面擷取照片所示，對告訴人下手實施強暴僅三人，
    且被告甲○○、丁○○及共犯陳紘豪於警詢、偵查時均供稱，畫
    面中持開山刀為丁○○，持球棒為甲○○、陳紘豪等情，是依卷
    內相關事證，難認被告乙○○有何下手實施強暴或脅迫之舉，
    其所為應僅係在場助勢，公訴意旨認被告乙○○涉犯下手實施
    者之規定，容有誤會，併此敘明。
  ㈣綜上所述，本件事證已臻明確，被告等人之犯行應均堪認定
    ，應依法論科。
二、論罪科刑：
　㈠被告丁○○、甲○○分持開山刀及球棒，對告訴人戊○○下手實施
    強暴，並造成告訴人戊○○受有前開傷勢，雖未扣案，但顯然
    質地堅硬，當屬客觀上顯然具有危險性，足以對人之生命、
    身體、安全構成威脅之兇器無疑。
　㈡按共犯在學理上，有「任意共犯」與「必要共犯」之分，前
    者指一般原得由一人單獨完成犯罪而由二人以上共同實施之
    情形，當然有刑法總則共犯規定之適用；後者係指須有二人
    以上之參與實施始能成立之犯罪而言。且「必要共犯」依犯
    罪之性質，尚可分為「聚合犯」與「對向犯」，其二人以上
    朝同一目標共同參與犯罪之實施者，謂之「聚合犯」，如刑
    法分則之聚眾施強暴脅迫罪、參與犯罪結社罪、輪姦罪等是
    ，因其本質上即屬共同正犯，故除法律依其首謀、下手實施
    或在場助勢等參與犯罪程度之不同，而異其刑罰之規定時，
    各參與不同程度犯罪行為者之間，不能適用刑法總則共犯之
    規定外，其餘均應引用刑法第28條共同正犯之規定（最高法
    院81年度台非字第233號判決意旨參照）。是以，刑法第150
    條第1項所規定之「首謀」、「下手實施」、「在場助勢」
    此3種參與犯罪程度不同之態樣，彼此間並無成立共同正犯
    之餘地，然依上開實務見解及刑法第150條第2項規定，並無
    將加重條件排除在共同正犯之外之意，從而，倘若聚集三人
    以上在公共場所或公眾得出入之場所施暴時，無論係「首謀
    」、「下手實施」或「在場助勢」中之何者攜帶兇器或其他
    危險物品，均可能因相互利用兇器或其他危險物品，造成破
    壞公共秩序之危險程度提高，均應認該當於加重條件，況被
    告丁○○、甲○○係在公共場所公然分持開山刀、球棒毆打告訴
    人戊○○之身體，足認被告乙○○雖未下車，但應已認識到參與
    下手實施強暴行為之被告丁○○、甲○○等人案發時有攜帶兇器
    到場之事實，自應認已符合刑法第150條第2項第1款之加重
    條件。
　㈢是核被告丁○○所為，係犯刑法第150條第2項第1款、第1項後
    段之意圖供行使之用而攜帶兇器在公共場所聚集三人以上首
    謀實施強暴罪；被告甲○○所為，係犯刑法第150條第2項第1
    款、第1項後段之意圖供行使之用而攜帶兇器在公共場所聚
    集三人以上下手實施強暴罪；被告乙○○所為，係犯刑法第15
    0條第2項第1款、第1項前段之意圖供行使之用而攜帶兇器在
    公共場所聚集三人以上施強暴在場助勢罪。被告甲○○與共犯
    陳紘豪就上開意圖供行使之用而攜帶兇器在公共場所聚集三
    人以上下手實施強暴犯行，具犯意聯絡及行為分擔，應論以
    共同正犯。又依刑法條文有「結夥三人以上」者，其主文之
    記載並無加列「共同」之必要（最高法院79年度台上字第42
    31號判決意旨參照）。是本條文以「聚集三人以上」為構成
    要件，應為相同解釋，方為適論。
　㈣公訴意旨認被告丁○○、乙○○所為，均係犯刑法第150條第2項
    第1款、第1項後段之攜帶兇器在公共場所聚集三人以上下手
    實施強暴罪嫌，容有誤會，已如前述。惟因起訴之基本社會
    事實同一，且起訴及本院論罪之罪名均規定在同一條項，自
    毋庸變更起訴法條。
　㈤加重部分：
　⒈按犯刑法第150條第1項之在公共場所聚集三人以上實施強暴
    罪、在場助勢罪，而有下列情形者，得加重其刑至二分之一
    ：一、意圖供行使之用而攜帶兇器或其他危險物品犯之。二
    、因而致生公眾或交通往來之危險，同法條第2項定有明文
    。從而，上開得加重條件，屬於相對加重條件，並非絕對應
    加重條件，是以，事實審法院依個案具體情狀，考量當時客
    觀環境、犯罪情節及危險影響程度、被告涉案程度等事項，
    綜合權衡考量是否有加重其刑之必要性。查本案被告等人於
    案發時，在五峰旗風景區停車場之公共場所，無視周圍可能
    有其他遊客在場，竟公然分持開山刀、球棒對告訴人戊○○下
    手實施強暴或在場助勢，除傷害告訴人戊○○外，亦已對公共
    秩序及社會安寧造成相當程度之危害，是本院認有依前揭規
    定予以加重其刑之必要，爰均依法加重其刑。
　⒉被告乙○○前因妨害公務案件，經臺灣士林地方法院以105年度
    審簡字第250號判決判處有期徒刑4月確定，於105年9月20日
    易科罰金執行完畢；又犯毀損案件，經臺灣士林地方法院以
    109年度易字第666號判決判處有期徒刑6月確定，於110年4
    月30日易科罰金執行完畢。被告甲○○則因違反毒品危害防制
    條例案件，經臺灣士林地方法院判決判處應執行有期徒刑3
    年，緩刑4年確定，嗣緩刑被撤銷，於106年12月21日入監、
    108年12月6日假釋出監、109年9月14日假釋期滿未經撤銷，
    未執行之刑視為已執行完畢。此有臺灣高等法院被告前案紀
    錄表2份附卷可稽。被告乙○○、甲○○於徒刑執行完畢後，5年
    內又故意再犯本案有期徒刑以上之罪，均為累犯。參酌司法
    院大法官釋字第775號解釋文及理由意旨，係指構成累犯者
    ，不分情節，一律加重最低本刑，於不符合刑法第59條所定
    要件之情形下，致生行為人所受之刑罰超過其所應負擔罪責
    之個案，不符罪刑相當原則、比例原則。於此範圍內，在修
    正前，為避免發生上述罪刑不相當之情形，法院就該個案應
    裁量是否加重最低本刑。依此，該解釋係指個案應量處最低
    法定刑、又無法適用刑法第59條在內減輕規定之情形，法院
    應依此解釋意旨裁量不予加重最低本刑。經核被告乙○○、甲○○本案並無應量處最低法定刑之情形，即無應依釋字第775
    號解釋意旨裁量不予加重最低本刑之適用，爰各依刑法第47
    條第1項之規定遞加重其刑。
　㈥爰審酌被告丁○○僅因與告訴人戊○○間有金錢糾紛，竟不思理
    智解決，聚集被告甲○○、乙○○及共犯陳紘豪在公共場所，由
    丁○○、甲○○及陳紘豪分持開山刀或球棒當場對告訴人戊○○實
    施暴行，造成告訴人戊○○受有如犯罪事實欄所示之傷勢，並
    已對公共秩序造成相當程度之危害，所為實非可取，惟念及
    被告等人犯後均坦認犯行，且已與告訴人戊○○達成和解，有
    卷附和解書附卷可參，尚有悔意，又本案人數非多，亦無持
    續增加等難以控制之情，衝突時間尚屬短暫，兼衡被告3人
    犯罪動機、手段，暨於審理時自陳之智識程度、工作及家庭
    生活狀況等一切情狀，分別量處如主文所示之刑，並就被告
    乙○○部分另諭知易科罰金之折算標準。
三、查被告丁○○、甲○○及共犯陳紘豪係分持開山刀、球棒對告訴
    人戊○○下手實施強暴，已如前述，而上揭開山刀1把、球棒2
    支，據被告丁○○於偵查及本院審理時供稱，均係其本人所有
    之物，雖未據扣押，應依刑法第38條第2項前段、第4項規定
    ，於被告丁○○所犯項下諭知沒收，暨於全部或一部不能沒收
    或不宜執行沒收時，追徵其價額。
貳、公訴不受理及不另為不受理之諭知部分：
一、公訴意旨另以：被告丁○○、乙○○因細故與告訴人戊○○發生糾
    紛，為掌握告訴人戊○○之行蹤，竟共同基於妨害秘密之犯意
    聯絡，先於110年8月10日19時許，由被告乙○○駕駛車牌號碼
    0000-00號自用小客車搭載被告丁○○前往告訴人戊○○位於新
    北市○○區○○路000巷00號居處，推由被告丁○○下車將GPS衛星
    定位追蹤器裝設於告訴人戊○○使用之車牌號碼000-0000號自
    用小客車底盤，復於110年8月16日凌晨由被告乙○○、丁○○觀
    看GPS定位系統程式，等待告訴人戊○○車輛移動，嗣於同日9
    時許，跟隨告訴人戊○○車輛之GPS軌跡，前往宜蘭縣五峰旗
    風景區停車場。被告乙○○、丁○○、甲○○、共犯陳紘豪共同基
    於傷害之犯意聯絡，於同日中午12時30分許，由被告乙○○駕
    駛車牌號碼000-0000號自用小客車搭載被告丁○○、甲○○、共
    犯陳紘豪抵達上開地點後，被告丁○○即持刀砍傷、被告甲○○
    、共犯陳紘豪則持球棒毆打告訴人戊○○，致告訴人戊○○受有
    右大腿深切割傷(8公分)併肌肉部分撕裂傷、右小腿深切割
    傷(9公分)併脛前肌斷裂、頭皮及背部切割傷等傷害。因認
    被告丁○○、乙○○另涉犯刑法第315條之1第2款之無故以電磁
    紀錄竊錄他人非公開之活動罪嫌；被告丁○○、乙○○及甲○○另
    涉犯刑法第277條第1項之傷害罪嫌等語。
二、按告訴乃論之罪，告訴人於第一審辯論終結前得撤回其告訴
    ；又告訴乃論之罪，其告訴經撤回者，應諭知不受理之判決
    ，刑事訴訟法第238條第1項、第303條第3款分別定有明文。
三、查本案告訴人戊○○告訴被告丁○○、乙○○、甲○○等人妨害秘密
    或傷害部分，檢察官起訴認被告等人分別涉犯刑法第315條
    之1第2款之無故以電磁紀錄竊錄他人非公開之活動罪、第27
    7條第1項之傷害罪等罪嫌，依刑法第319條、第287條之規定
    ，均須告訴乃論；茲因告訴人戊○○於本院審理中已與被告等
    人和解並撤回對其等傷害、妨害秘密部分之告訴，有和解書
    及刑事撤回告訴狀各1份（見本院卷第75至85頁）在卷可稽
    ，揆諸前揭規定，爰就被告丁○○、乙○○被訴妨害秘密部分，
    諭知不受理判決。另關於被告等人被訴傷害部分，本亦應諭
    知不受理之判決，惟公訴意旨認此部分若成立犯罪，與前揭
    經論罪科刑部分具想像競合犯之裁判上一罪關係，爰不另為
    不受理之諭知。　
據上論斷，應依刑事訴訟法第299條第1項前段、第303條第3款，
刑法第28條、第150條第1項、第2項第1款、第47條第1項、第41
條第1項前段、第38條第2項前段、第4項，刑法施行法第1條之1
第1項，判決如主文。
本案經檢察官曾尚琳提起公訴，檢察官劉憲英到庭執行職務。
中　　華　　民　　國　　111 　年　　3 　　月　　10　　日
            刑事第三庭審判長法  官  許乃文
　　　　　　　　　　　　    法  官  劉芝毓
　　　　　　　　　　　　    法  官  游欣怡
以上正本證明與原本無異。
如不服本判決應於收受本判決後20日內向本院提出上訴書狀，並
應敘述具體理由。若未敘述理由者，應於上訴期間屆滿後20日內
向本院補提理由書狀(均須按他造當事人之人數附繕本)。
                            書記官　吳蔚宸
中　　華　　民　　國　　111 　年　　3 　　月　　10　　日
附錄本案論罪科刑法條：
中華民國刑法第150條
在公共場所或公眾得出入之場所聚集三人以上，施強暴脅迫者，
在場助勢之人，處1年以下有期徒刑、拘役或10萬元以下罰金；
首謀及下手實施者，處6月以上5年以下有期徒刑。
犯前項之罪，而有下列情形之一者，得加重其刑至二分之一：
一、意圖供行使之用而攜帶兇器或其他危險物品犯之。
二、因而致生公眾或交通往來之危險。